臺灣桃園地方法院民事裁定
111年度家聲抗字第22號
抗  告  人  曾照錡  
相  對  人  曾徐梅妹

關  係  人  曾玉惠  

兼  代理人  王家駿  
關  係  人  曾玉榮  
            曾昭富  

上列當事人間因輔助宣告事件，抗告人對於中華民國110年12月2
日本院110年度家暫字第175號裁定提起抗告，本院裁定如下：
    主  文
抗告駁回。
抗告程序費用新臺幣壹仟元由抗告人負擔。
    理  由
一、關係人曾玉惠於原審聲請意旨略以：相對人曾徐梅妹為關係
    人之母，相對人於民國106年10月30日起因中風臥床9年，意
    識不清，致其為意思表示或受意思表示，或辨識其意思表示
    效果之能力顯有不足。關係人曾玉惠之配偶即相對人女婿王
    家駿已聲請對相對人為輔助宣告，由本院以110年度輔宣字
    第59號輔助宣告事件審理。現相對人名下土地所有權狀、印
    鑑章、金融機構存摺及印章，皆為相對人之子即抗告人逕自
    取走（關係人曾玉惠已申報刑案），抗告人並隱匿相對人之
    行蹤，相對人其餘子女均無法探視相對人及得知相對人目前
    情況，關係人曾玉惠已向警局申報相對人失蹤。相對人部分
    存款已遭領取，近日會有一筆調解款項新臺幣（下同）72萬
    元存入其帳戶，因相對人中風臥床多年，意識不清，名下不
    動產及中華郵政新屋郵局、新屋區農會之存款恐遭不當提領
    及移轉所有權，為保存相對人之財產及維護相對人之最佳利
    益，爰聲請暫時處分，並聲明禁止相對人及抗告人、相對人
    之長媳林淑英、長孫女曾馨儒、孫女曾馨穎處分相對人所有
    如附表所示不動產及中華郵政新屋郵局、新屋區農會之存款
    等語。
二、原審裁定意旨略以：關係人曾玉惠前揭主張之事實，業據提
    出戶籍謄本、土地登記謄本、桃園市新屋區調解委員會調解
    書、桃園市政府警察局楊梅分局新屋派出所受理案件證明單
    等為證，並經本院調取輔助宣告事件卷宗核閱。經查，相對
    人為29年10月18日生，已81歲高齡，領有重度身心障礙證明
    ，原審審酌為避免相對人所有如附表所示財產於本案輔助宣
    告事件裁定確定或因其他事由終結前，因處分造成難以回復
    之損害，為維護相對人之最佳利益，認有禁止相對人處分附
    表所示財產之急迫性及必要性，至於聲請禁止其他關係人即
    抗告人、林淑英、曾馨儒、曾馨穎處分相對人如附表所示財
    產，釋明尚有未足，而予以駁回。
三、抗告人抗告意旨略以：父親車禍去世後，伊成為相對人之主
    要照顧者，兩位妹妹無照顧之實，又相對人臥床9年多，每
    月雇請看護費2萬8,000元、伙食及尿管、鼻胃管7,000元、
    營養品及成人紙尿褲4,000元、水電及雜項支出1,500元，每
    月固定支出40,500元，近日地政局則要求相對人所有農地需
    恢復農業使用，否則罰款14萬元，並可連續處罰，由業者協
    助整地亦需超過數10萬元，爰依法提起抗告，請求解除凍結
    相對人所有之農會帳戶（帳號00000-00-0000000），以支付
    相對人每月必要支出及整地費用等語。
四、關係人曾玉惠、王家駿則以：相對人臥床快10年，前9年都
    是伊岳父在負責，以及關係人曾玉惠負擔外籍看護費用，抗
    告人一毛錢都不出，去（110）年伊岳父車禍過世，抗告人
    就把相對人的不動產權狀、存摺、印鑑及金融卡全部帶走，
    也把相對人軟禁起來，直到今（111）年3月去聯新醫院精神
    鑑定才看過相對人，伊與曾玉惠沒有跟相對人同住，每星期
    會回去探視1到2次。岳父過世時，肇事者理賠380萬元，其
    中20萬元攤還伊支付相對人的照顧費用，其餘360萬元由相
    對人及4名子女均分，每人分得72萬元，相對人每月生活開
    銷約4萬至4萬2,000元，伊等願意平均分擔，但抗告人拒絕
    溝通，自去年10月10日起就見不到相對人，曾經通報失蹤，
    但警察有看到相對人，所以取消失蹤案通報等語置辯。
五、按法院就已受理之家事非訟事件，除法律別有規定外，於本
    案裁定確定前，認有必要時，得依聲請或依職權命為適當之
    暫時處分。但關係人得處分之事項，非依其聲請，不得為之
    。關係人為前項聲請時，應表明本案請求、應受暫時處分之
    事項及其事由，並就得處分之事項釋明暫時處分之事由。又
    法院受理家事事件法第164條第1項第1款監護宣告事件後，
    於為監護宣告或本案裁定確定前，得為下列之暫時處分：一
    、命關係人支付應受監護宣告人維持適當生活及醫療所需之
    各項必要費用。二、命關係人協助使受監護宣告人就醫所必
    要之一切行為。三、禁止關係人處分應受監護宣告人之財產
    。四、保存應受監護宣告人財產所必要之行為。五、其他法
    院認為適當之暫時性舉措；法院核發前項暫時處分，應審酌
    應受監護宣告人之最佳利益，家事事件法第85條第1項、第2
    項、家事非訟事件暫時處分類型及方法辦法第16條定有明文
    。上開規定於法院受理本法第177條第1項之輔助宣告事件準
    用之，家事非訟事件暫時處分類型及方法辦法第18條亦有明
    文。
六、經查，關係人王家駿聲請對相對人為輔助宣告，經本院以11
    0年度輔宣字第59號輔助宣告事件受理在案，並於111年10月
    24日裁定，宣告相對人為受監護宣告之人，並選定曾玉榮與
    曾玉惠為相對人之共同監護人及指定王家駿為會同開具財產
    清冊之人，尚未確定等情，業經本院依職權調取上開案件卷
    宗核閱無誤，堪信為真實。抗告人固以前詞為由提起抗告，
    惟審酌鑑定人提出之精神鑑定報告書略以：據病例記載、家
    屬陳述、鑑定當日訪談及心理衡鑑之綜合判斷，個案目前在
    整體認知功能上呈現顯著的受損，MMSE為5分（切截分數為2
    2/23）、CDR為3（重度失智），此情況應需要有人全天進行
    照顧與監督，致不能為意思表示或受意思表示，或不能辨識
    其意思表示之效果等語，有聯新國際醫院111年1月1日聯新
    醫字第2022030201號函附精神鑑定報告書可參，堪認相對人
    現階段精神狀況確實不具備管理其財產之能力。抑且，相對
    人現雖由抗告人擔任主要照顧者，惟抗告人與其手足間就關
    於監護人之人選、相對人名下財產管理使用、相對人扶養費
    用之分擔均存有嚴重歧異與爭執，且相對人之子女曾玉榮、
    曾玉惠、曾照錡、曾昭富均有擔任監護人之意願，惟因曾照
    錡不願相對人送往護理中心照顧，擅自將相對人接往他處居
    住，並拒絕曾玉榮、曾玉惠進行探視，相對人由曾照錡僱請
    看護照顧，然曾照錡無視曾玉榮、曾玉惠有維持親情聯繫需
    求，迄今仍阻止曾玉榮、曾玉惠探視相對人，亦無意就相對
    人未來照護安排進行溝通討論，其亦無與曾玉榮、曾玉惠共
    同擔任監護人之意願，倘續由曾照錡單獨擔任監護人，不免
    有擅斷之可能。原審考量上開事實並於111年10月25日裁定
    選任曾玉榮、曾玉惠共同擔任相對人之監護人，為確保相對
    人之財產完整，以免日後發生難以回復之重大損害，自因認
    本件確有核發暫時處分，以保障相對人權益之必要，故於本
    案監護宣告事件確定前，確有核發暫時處分之急迫性與必要
    性。從而，原審裁定命相對人於本院110年度輔宣字第59號
    輔助宣告事件裁定確定或因其他事由終結前，不得處分如原
    裁定附表所示之財產，並無違誤，堪屬適當。抗告意旨仍執
    前詞，指摘原裁定不當，求予廢棄，為無理由，應予駁回。
七、據上論結，本件抗告為無理由，爰裁定如主文。
中    華    民    國  111     年   11     月    21    日
                  家事法庭    審判長法  官  蘇昭蓉
                                    法  官  羅詩蘋
                                    法  官  林文慧
以上正本係照原本作成。
本裁定除以適用法規顯有錯誤為理由外，不得再抗告。如提起再
抗告，應於收受後10日內委任律師為訴訟代理人向本院提出再抗
告狀，並繳納再抗告費新臺幣1,000元。
中　　華　　民　　國　　111 　年　　11　　月　　23　　日
                                    書記官  蘇珮瑄